臺灣高等法院刑事判決
109年度交上易字第260號
上  訴  人  臺灣臺北地方檢察署檢察官
被      告  葉秀卿



指定辯護人  蘇三榮律師 
上列上訴人因被告過失傷害案件，不服臺灣臺北地方法院108年
度審交易字第826號，中華民國109年4月29日第一審判決（起訴
案號：臺灣臺北地方檢察署108年度偵字第19603號），提起上訴
，本院判決如下：
   主  文
上訴駁回。
    理  由
一、公訴意旨略以：被告葉秀卿於民國108年1月19日11時32分許
    ，騎乘電動輔助自行車由臺北市○○區○○路00巷○○○○○○○00號
    前，本應注意車輛行駛時，應注意車前狀況，隨時採取必要
    之安全措施，以避免危險或交通事故之發生，竟疏未注意前
    方之人車動態，而撞及未依規定步行穿越道路之告訴人陳力
    毅，致告訴人受有左腰擦傷及鈍挫傷等傷害。因認被告涉犯
    修正前刑法第284條第1項前段之過失傷害罪嫌云云。
二、按犯罪事實應依證據認定之，無證據不得認定犯罪事實，又
    不能證明被告犯罪者，應諭知無罪之判決，刑事訴訟法第15
    4條第2項、第301條第1項分別定有明文。而認定不利於被告
    之事實，須依積極證據，苟積極之證據本身存有瑕疵而不足
    為不利於被告事實之認定，即應為有利於被告之認定，更不
    必有何有利之證據，而此用以證明犯罪事實之證據，猶須於
    通常一般人均不至於有所懷疑，堪予確信其已臻真實者，始
    得據以為有罪之認定，倘其證明尚未達到此一程度，而有合
    理性之懷疑存在，致使無從為有罪之認定，即應為無罪之判
    決。再檢察官就被告犯罪事實，應負舉證責任，並指出證明
    之方法。因此，檢察官對於起訴之犯罪事實，應負提出證據
    及說服之實質舉證責任。倘其所提出之證據，不足為被告有
    罪之積極證明，或其指出證明之方法，無從說服法院以形成
    被告有罪之心證，基於無罪推定之原則，自應為被告無罪判
    決之諭知。
三、公訴意旨認被告涉犯上開罪名，係以㈠被告於警詢及偵查時
    之供述；㈡證人即告訴人陳力毅於警詢、偵查時之指訴；㈢道
    路交通事故現場圖、道路交通事故補充資料表、道路交通事
    故談話紀錄表、道路交通事故調查報告表㈠㈡、道路交通事故
    當事人登記聯單、道路交通事故肇事人自首情形紀錄表、現
    場照片；㈣監視器錄影光碟及翻拍照片；㈤國泰綜合醫院診斷
    證明書；㈥臺北市政府警察局道路交通事故初步分析研判表
    等證據，為其主要論據。惟訊據被告固供述有於上揭時、地
    騎乘車輛與告訴人發生碰撞，致告訴人受有傷害等事實，惟
    堅決否認有過失傷害之犯行，辯稱：是告訴人突然跑出來，
    伊來不及反應，伊沒有過失等語。經查：
　㈠被告有於上揭時、地騎乘車輛與告訴人發生碰撞，致告訴人
    受有左腰擦傷及鈍挫傷等傷害等情，業據告訴人陳力毅於警
    詢、偵查時指訴明確（見偵卷第15至18、82頁），並有道路
    交通事故現場圖、道路交通事故補充資料表、道路交通事故
    談話紀錄表、道路交通事故調查報告表㈠㈡、道路交通事故當
    事人登記聯單、現場照片、監視器錄影翻拍照片、國泰綜合
    醫院診斷證明書等證據在卷可稽（見偵卷第33、39至43、47
    至53、55至57頁），堪信為真實。
  ㈡然經原審勘驗案發當時之監視器錄影畫面結果：〈畫面時間「
    11:29:30」：告訴人出現在畫面左方，由畫面左往右沿路邊
    行走。畫面時間「11:29:36」：告訴人停下來並左右張望數
    次。畫面時間「11:29:52」：告訴人突然跨出其右腳往前奔
    跑、橫越道路。畫面時間「11:29:52」：畫面右方出現被告
    騎乘車輛，由畫面右方往畫面左方行駛而來。畫面時間「11
    :29:53」：告訴人與被告騎乘之機車發生碰撞。畫面時間「
    11:29:53」：被告騎乘之車輛向畫面左方滑行倒地，告訴人
    並未跌倒，旋即跑向機車倒地處。畫面時間「11:29:56」：
    告訴人跑向機車倒地處，蹲下察看被告。畫面時間「11:31:
    29」：路人圍觀、察看倒地之被告，直至錄影畫面結束〉，
    有原審勘驗筆錄及監視器錄影光碟在卷可憑(見原審卷第81
    、87至97頁、卷末之證物袋內)。由前開影像可知，告訴人
    於案發當時係違規穿越道路，且又係突然以奔跑之方式橫越
    道路，則被告是否有足夠時間反應，已非無疑，故公訴意旨
    遽認被告就本件車禍有過失，已嫌速斷。且臺北市車輛行車
    事故鑑定會及臺北市車輛行車事故鑑定覆議會之鑑定結果，
    亦均同認車禍事故之肇事原因，係因告訴人不依規定行走於
    行人穿越道穿越道路所致，被告騎乘電動輔助自行車無肇事
    因素亦有鑑定意見書及覆議意見書各1份在卷可據（見原審
    卷第21至23、55至57頁）。足見被告係在無法預期告訴人突
    然橫越道路，而不及反應之情形下，方與告訴人發生碰撞，
    實難認被告係有過失。
  ㈢證人即告訴人陳力毅於本院審理時證稱：「（你要過馬路時
    是用走的還是跑的？）跑的」、「（你跑了幾步就被電動輔
    助自行車撞上？）兩步」、 「（當時路上的車到底多不多
    ？）不多」、「（你有無看清楚那輛電動輔助自行車是如何
    出來？如何出來撞上你的？）沒有」等語（見本院卷第102
    至103頁），足見告訴人之行為確係不依規定行走行人穿越
    道且跑步穿越道路，致被告猝不及防而撞上無疑，是告訴人
    之證詞不能證明被告有過失行為，自不足以採為不利於被告
    之認定。仯
　㈣綜上所述，檢察官所提出之證據，尚不足以為被告犯過失傷
    害罪之積極證據，或其指出證明之方法，經本院逐一剖析，
    相互參酌，仍無從形成被告有罪之心證，是不能證明被告犯
    罪。
四、本院審理結果，認原審對被告為無罪之判決，已於原判決詳
    細論述其理由，其認事用法，均為妥適，應予維持。檢察官
    上訴意旨略以:原審割裂證據分別評價，並未就全部證據綜
    合評價，核與論理法則、經驗法則有違。又原審對於案發現
    場之情形並未究明，且未待證人到庭陳述，即逕認被告無過
    失，容有應於審判期日調查之證據而未予調查之違誤。又原
    審對於上開告訴人、被告於警詢時陳述，以及卷附之道路交
    通事故現場圖、肇事現場相片等證據，何以未予斟酌採認，
    原審並未敘明其理由，實有判決不備理由之違誤。綜上所述
    ，原審判決認事用法究難認為允當云云，然查：告訴人之指
    訴，不得作為有罪判決之唯一證據，而須以補強證據證明其
    確與事實相符，所謂補強證據，雖非以證明犯罪構成要件之
    全部事實為必要，但仍須得以佐證該陳述之犯罪非屬虛構，
    能予保障其陳述事實之真實性，以此項證據與告訴人之陳述
    綜合判斷，若足以認定犯罪事實，方得以之與告訴人之指訴
    ，相互印證，併採為判決之基礎。是告訴人指訴被告犯罪，
    必須有相當之補強證據加以佐證，方可作為被告不利之認定
    。檢察官於原審所提出證據，原審已於判決內一一論述指駁
    ，且告訴人於本院之證述亦不足以證明被告犯罪，是檢察官
    就原審採證認事適法職權行使及原判決已明白論斷之事項，
    再為事實或法律上之爭執，指摘原審判決被告無罪不當，為
    無理由，應予駁回。
據上論斷，應依刑事訴訟法第368條，判決如主文。
本案經檢察官呂光華到庭執行職務。
中　　華　　民　　國　　109 　年　　10　　月　　8 　　日
                  刑事第八庭    審判長法　官 陳世宗
                                      法　官 呂寧莉
                                      法　官 周明鴻
以上正本證明與原本無異。
不得上訴。
                                      書記官 謝雪紅
中　　華　　民　　國　　109 　年　　10　　月　　8 　　日